【裁判字號】    92,易,1798
【裁判日期】    920812
【裁判案由】    恐嚇取財
【裁判全文】
臺灣臺中地方法院刑事判決                        九十二年度易字第一七九八號
    公  訴  人  臺灣臺中地方法院檢察署檢察官
    被      告  甲○○
右列被告因恐嚇取財案件，經檢察官提起公訴（九十二年度偵字第九五三三號），本
院判決如左：
    主  文
甲○○幫助意圖為自己不法之所有，以恐嚇使人將本人之物交付，處有期徒刑參月，
如易科罰金，以參佰元折算壹日。
    事  實
一、甲○○前有違反麻醉藥品管理條例案件等前科（均不構成累犯），詎仍不知悔改
    ，因經濟困窘，於民國（下同）九十一年一月間某日，見自由時報上刊登買賣他
    人存款帳戶之廣告，得知某真實姓名、年籍均不詳之成年男子願以高價收購金融
    機構帳戶，甲○○明知其與該名男子並非熟識，且可預見金融機構帳戶係個人理
    財之重要工具，且關係個人財產、信用之表徵，如交予他人使用，有供作財產犯
    罪用途之可能，而一般人取得他人存摺之目的在於取得贓款及掩飾犯行不易遭人
    追查，對於提供帳戶雖無引發他人萌生犯罪之確信，但仍以基於縱若該名男子利
    用其帳戶持以恐嚇取財亦不違反其本意之幫助犯意，在臺中市○○路附近，以銀
    行存簿每本新臺幣（下同）六千元之代價，將其所有之三信商業銀行進化分行帳
    號0000000000號活期儲蓄存款帳戶（含存簿一本、印章一只、提款卡
    一張、金融密碼）賣予該名不詳男子。該名男子即將甲○○所出賣之帳戶，自行
    或交付其擄車集團成員，該名男子及擄車勒贖集團於九十一年三月五日上午某時
    ，在臺中市○○區○○路與福上巷口，竊取乙○○所有之車牌號碼Ｂ八─一五七
    一號自用小客車（登記名義人為廖正源），再於同年三月五日上午十時十八分、
    十時二十分、十二時三十五分、十三時三十三分許，連續撥打乙○○所有之行動
    電話，向其表示須匯入三萬元至甲○○所有之上開三信商業銀行進化分行帳戶（
    經乙○○討價還價為一萬五千元），否則將無法取回該車等語（下稱擄車勒贖）
    ，使乙○○因而心生畏懼，而依約於同日十四時許，至合作金庫水湳分行匯款一
    萬五千元至甲○○上開帳戶，於同日十五時二十四分許，對方即通知乙○○車輛
    停在臺中市北屯區貿意九巷活動中心旁，乙○○按該存放地點而尋獲上開車輛，
    經報警後循線查獲上情。
二、案經臺灣臺中地方法院檢察署檢察官自動檢舉偵查起訴。
    理  由
一、訊據被告甲○○對於右揭時、地，出賣上開帳戶予該名真實姓名、年籍均不詳之
    成年男子乙情坦承不諱，惟矢口否認有何幫助恐嚇取財之犯行，辯稱：當初伊僅
    是因為施用毒品，經濟困難，才循報紙廣告聯絡販賣帳戶，該名男子告知購買帳
    戶是為玩六合彩使用，伊並不知該名男子要做為恐嚇取財之用，並無幫助犯罪之
    故意云云。經查：
（一）被告提供他人使用之前開銀行帳戶，被利用做為擄車勒贖犯行之出入帳戶，並
      致被害人乙○○被勒贖一萬五千元等情，業據被害人乙○○於警訊中指述綦詳
      （見偵查卷第五至七頁），並有上揭銀行帳戶交易明細資料、被害人乙○○所
      使用之行動電話通聯紀錄各一份在卷可參。而被告出售前開銀行之存摺、印章
      、提款卡及金融密碼予該名不詳男子之行為，尚非恐嚇取財構成要件之行為，
      應係幫助行為甚明。
（二）按刑法上之故意，可分為直接故意與不確定故意（間接故意），所謂「不確定
      故意」，係指行為人對於構成犯罪之事實，預見其發生而其發生並不違背其本
      意者，刑法第十三條第二項定有明文。而金融機構帳戶係個人理財之重要工具
      ，且關係個人財產、信用之表徵，豈能隨意交予陌生人；又邇來，利用不實之
      廣告而詐取金錢或擄車勒贖之犯罪類型層出不窮，該等犯罪多數均係利用人頭
      帳戶作為出入帳戶，並經媒體廣為披載，被告係成年且有智識之人，對此應知
      之甚詳或有認識之可能性。況被告於本院審理時亦自承：是因為伊要施用毒品
      缺錢，也沒有錢過生活，所以才會去販賣存摺，有覺得該名男子怪怪的，因為
      伊有看過報紙上面的報導，伊知道販賣存摺有錯（見本院九十二年七月十六日
      審理筆錄）。是被告應具有上揭認識，仍將其銀行帳戶出賣給該名男子，而其
      出賣之帳戶被利用做為恐嚇取財罪之往來帳戶，足見被告有容認他人利用其出
      賣之銀行帳戶犯恐嚇取財罪之未必故意存在，本件事證明確，被告犯行堪以認
      定。
二、被告甲○○基於幫助恐嚇取財之不確定故意，提供其上開銀行帳戶，給予該名不
    詳姓名、年籍之成年男子為成員之一之擄車勒贖集團，作為匯款帳戶，幫助該集
    團成員擄車勒贖之行為，核其所為，係犯刑法第三十條第一項、第三百四十六條
    第一項之幫助恐嚇取財罪。被告幫助其等擄車勒贖集團犯恐嚇取財罪，為從犯，
    爰依刑法第三十條第二項減輕其刑。爰審酌被告將銀行帳戶提供他人用供恐嚇取
    財之用，造成犯罪偵查困難，幕後犯罪人得以逍遙法外，致使此類犯罪手法層出
    不窮，嚴重危害交易秩序與社會治安，惟考及犯罪後坦承部分犯行，態度良好、
    犯罪目的、手段尚稱平和等一切情狀，量處如主文所示之刑，並諭知易科罰金之
    折算標準，以示懲儆。
據上論斷，應依刑事訴訟法第二百九十九條第一項前段，刑法第三百四十六條第一項
、第三十條第一項、第二項、第四十一條第一項前段，罰金罰鍰提高標準條例第一條
前段、第二條，判決如主文。
中      華      民      國    九十二    年      八      月     十二     日
                                     臺灣臺中地方法院刑事第六庭
                                         法  官  劉麗瑛
右正本證明與原本無異。
如不服本判決，應於送達後十日內向本院提出上訴狀（須附繕本），上訴於臺灣高等
法院臺中分院。
                                         書記官
中      華      民      國    九十二    年      八      月     十二     日
附錄論罪科刑法條
刑法第三百四十六條
意圖為自己或第三人不法之所有，以恐嚇使人將本人或第三人之物交付者，處六月以
上五年以下有期徒刑，得併科一千元以下罰金。
以前項方法得財產上不法之利益，或使第三人得之者，亦同。
前二項之未遂犯罰之。


司法院資訊處製作；財團法人民間司法改革基金會備份。
